【裁判字號】    89,上訴,1041
【裁判日期】    890918
【裁判案由】    妨害自由
【裁判全文】
臺灣高等法院臺中分院刑事判決            八十九年度上訴字第一○四一號
    上  訴  人
    即  被  告  戊○○
                丁○○
    共      同
    選任辯護人  賴銘耀
右上訴人因妨害自由案件，不服臺灣彰化地方法院八十八年度訴字第八○○號，中華
民國八十九年一月三十一日第一審判決（起訴案號：臺灣彰化地方法院檢察署八十八
年度偵字第九○六五號），提起上訴，本院判決如左：
    主      文
原判決撤銷。
戊○○、丁○○共同以非法方法剝奪人之行動自由，均累犯，戊○○處有期徒刑陸月
，丁○○處有期徒刑肆月。
    事      實
一、戊○○前曾因施用毒品案件，經臺灣彰化地方法院判處有期徒刑三年二月確定，
    於八十六年九月十八日執行完畢。丁○○亦曾因傷害案件，經臺灣彰化地方法院
    判處有期徒刑五月確定，於八十六年七月二十二日易科罰金執行完畢。均不知悔
    改。戊○○因不滿其義弟綽號「和尚」之男子遭乙○○毆打，亟思尋釁復仇，以
    為洩恨，其獲知乙○○之下落後，竟與胞弟丁○○及另四名已成年綽號分別為「
    阿信」、「蜈蜙」、「阿龍」、「偉琦」之不詳男子，共同基於犯意之聯絡，於
    八十八年五月六日八時三十分許，分乘二輛自用小客車至彰化縣彰化市○○路銀
    櫃ＫＴＶ覓得正在該處六○六號包廂內唱歌之乙○○，即由其中「阿龍」、「偉
    琦」二人進入包廂將乙○○叫出至銀櫃ＫＴＶ大門口後，乙○○與丁○○等人發
    生口角，繼而互相扭打，戊○○、丁○○等人為恐該銀櫃ＫＴＶ之人員報警，即
    與綽號「阿信」、「蜈蜙」、「阿龍」、「偉琦」之不詳男子，由「阿龍」、「
    偉琦」將乙○○架入其二人所乘坐之一部自小客車後座內，由「阿龍」開車，「
    偉琦」則坐於乙○○之旁看守，使乙○○不能自由離去而剝奪其行動自由，戊○○、丁○○則與「阿信」、「蜈蜙」乘坐另一輛自小客車在後跟隨監控，於途中
    坐於乙○○身旁之「偉琦」屢對乙○○揮打及怒罵之，不久駛至彰化縣彰化市大
    肚溪堤岸附近之培元駕訓場旁空地，下車後戊○○等人續於車外毆打乙○○，使
    乙○○受有頭部撕裂傷（關於傷害部分，乙○○於偵訊中，已撤回告訴），戊○○等人見乙○○血流如注，方將乙○○送至彰化基督教醫院救治，戊○○等人隨
    即揚長而去，乙○○始重獲行動自由。
二、案經被害人乙○○訴由彰化縣警察局彰化分局報請台灣彰化地方法院檢察署檢察
    官偵查起訴。
    理      由
一、訊據被告戊○○、丁○○坦承其二人與另四名已成年綽號分別為「阿信」、「蜈
    蜙」、「阿龍」、「偉琦」之不詳男子，分乘二輛自用小客車至前揭銀櫃ＫＴＶ
    六０六號包廂覓得在該處唱歌之告訴人乙○○，其等在該ＫＴＶ處與告訴人乙○○發生扭打及同乙○○前往培元駕訓場之事實惟否認涉有妨害自由之犯行，辯稱
    ：係告訴人乙○○自願與其等同往培元駕訓場，彼等未強押乙○○上車，限制其
    自由云云。但查：前開事實業據告訴人乙○○於偵查中指訴稱：「我被我國中同
    屆同學戊○○及其胞弟丁○○及其他不詳男子以暴力妨害自由，並恐嚇及傷害我
    的身體」「我是在八十八年五月十六日八時三十分許在彰化市○○里○○路五○
    七號銀櫃ＫＴＶ六０六號包廂內，被戊○○、丁○○等人將我強行押上他們的車
    ，然後將我載往彰化市國聖里大肚溪堤岸旁，由戊○○、丁○○及二名不詳男子
    將我毆打成傷後並恐嚇我」「我在銀櫃ＫＴＶ六０六號包廂內因戊○○約我談事
    情，我進入包廂後戊○○即表示要帶我至別處談，我不願跟他去，戊○○即持一
    支黑色類似真實之手槍抵住我的頭，然後由戊○○、丁○○及其它五名不詳男子
    將我押往大肚溪旁：：，後來戊○○又持類似警棍之木棍敲擊我的頭部，丁○○
    及另二、三名不詳男子則用拳頭毆打我，致我頭部撕裂傷，然後再放我走」等語
    （八十八年度偵字第九○六五號卷第三頁正、反面），核與證人即當時與告訴人
    在銀櫃ＫＴＶ唱歌及告訴人在該ＫＴＶ前與丁○○等人扭打時亦在場目擊之證人
    丙○○於警訊中證稱：「乙○○於八十八年五月十六日八時三十分許在銀櫃ＫＴ
    Ｖ被人強押走當時我在場」「當時我與乙○○在ＫＴＶ內唱歌喝酒，後來丁○○
    及戊○○兄弟另帶了三、四名不詳男子前來，由丁○○將乙○○帶出包廂，在Ｋ
    ＴＶ外時由丁○○手持類似真槍之手槍毆打乙○○之頭部及腹部，後來丁○○就
    持該手槍指著乙○○說跟我走，然後就將乙○○押上他們的車就開走」（八十八
    年度偵字第九○六五號卷第十一頁正、反面）等語相符。且被告丁○○、戊○○
    於審理中經訊及於八十八年五月十六日八時三十分至銀櫃ＫＴＶ當時是如何叫乙○○出來及開車至培元駕訓班等經過，係供稱：「『（阿）龍仔』、『偉琪（琦
    ）』把他叫出來門口，他出來時我們就問他何以要打戊○○的乾弟：：」「於包
    廂門口因一言不合而毆打，但後來怕警察會來而停手」「當時去培元駕訓班我們
    共有二台車，我與戊○○、『阿信』、『蜈蚣』四人坐一台，『（阿）龍仔』、
    『偉琪（琦）』坐一台」等語（原審卷第四十三頁正、反面，本院卷第八十六頁
    正、反面），顯見告訴人係離開上開ＫＴＶ包廂與被告等發生爭執並遭被告等毆
    打後，始遭被告等強押至車上喪失行動自由，其後告訴人係遭被告等人強押至綽
    號「阿龍」、「偉琦」之車上，被迫乘坐該車至培元駕訓班旁空地，再度遭被告
    等人毆打受傷，經被告等將告訴人送醫救治始重獲行動自由。被告等人於原審審
    理中僅辯稱係告訴人乙○○自願與之同行云云，而於偵查中則辯稱其等駛至培元
    駕訓場附近，係為將告訴人乙○○送醫，約友人在該處拿醫藥費云云，前後不一
    ，且依常情，被告等人若要將告訴人乙○○送醫，則其等儘可直接將告訴人乙○○送醫，再央請友人將醫藥費送至醫院繳納即可，何須大費週章約於地處偏僻之
    培元駕訓場拿取醫藥費，實與常情相違。又乙○○當時在唱歌，既因不願與被告
    等外出，而在銀櫃ＫＴＶ門前與被告等扭打，則衡情即無單獨再與被告等同車前
    往培元駕訓班旁空地之理，是乙○○指遭被告等人之強押上車被強行載至培元駕
    訓班旁空地毆打一節，自可採信，且乙○○被毆受傷，亦有彰化基督教醫院驗傷
    診斷書附卷可稽，被告等否認強押告訴人，要為飾詞，不足採信。另告訴人乙○○於原審審理中依附被告戊○○、丁○○之辯詞，改稱其係自願與被告等人同往
    云云，應係與被告戊○○、丁○○等人達成和解後，所為迴護之詞，委不可採。
    事證已臻明確，被告戊○○、丁○○之犯行，均堪認定。
二、核被告戊○○、丁○○所為，均係犯刑法第三百零二條第一項以非法方法剝奪人
    之行動自由罪，被告戊○○、丁○○及另四名已成年綽號分別為「阿信」、「蜈
    蜙」、「阿龍」、「偉琦」之不詳男子間，對前揭妨害自由之犯行，有犯意聯絡
    及行為分擔，俱為共同正犯。被告戊○○前曾因施用毒品案件，經臺灣彰化地方
    法院判處有期徒刑三年二月確定，於八十六年九月十八日執行完畢；被告丁○○
    亦曾因傷害案件，經臺灣彰化地方法院判處有期徒刑五月確定，於八十六年七月
    二十二日易科罰金執行完畢，此有台灣彰化地方法院檢察署刑案資料查註紀錄表
    二紙附卷可稽，其等受有期徒刑執行完畢後，五年以內再犯有期徒刑以上之罪，
    均應依累犯規定加重其刑。原審予被告等論科，固非無見，惟原判決就告訴人乙○○於何時遭被告等人強押而喪失行動自由；於何處被釋放恢復行動自由乙節，
    未於事實欄中認定並於理由中說明，已難為適用論罪法條之依據，又乙○○遭被
    告等人強押時係乘何人所駕車輛離開，亦關係構成本案罪責之重要事實，原審就
    此未明白認定，亦有違誤。故被告等上訴意旨否認犯罪，雖無足取，然原判決既
    有上述可議，即應由本院撤銷改判，爰審酌被告戊○○、丁○○之品行、犯罪目
    的、手段、妨害他人自由、有害治安及犯後態度等一切情狀，各量處如主文第二
    項所示之刑示懲。
據上論結，應依刑事訴訟法第三百六十九條第一項前段、第三百六十四條、第二百九
十九條第一項前段、刑法第二十八條、第三百零二條第一項、第四十七條，罰金罰鍰
提高標準條例第一條前段，判決如主文。
本案經檢察官甲○○到庭執行職務。
中      華      民      國    八十九     年      九       月     十八   日
                                  臺灣高等法院臺中分院刑事第二庭
                                        審判長法  官  羅  禮  政
                                              法  官  蔡  聰  明
                                              法  官  陳  欣  安
右正本證明與原本無異。
如不服本判決應於收受送達後十日內向本院提出上訴書狀，其未述上訴之理由者並
得於提起上訴後十日內向本院補提理由書（均須按他造當事人之人數附繕本）。
                                              書記官  陳  秀  真
中      華      民      國    八十九     年      九       月     十九   日
刑法第三百零二條第一項：
私行拘禁或以其他非法方法，剝奪人之行動自由者，處五年以下有期徒刑、拘役或三
百元以下罰金。                                                          Ｉ


司法院資訊處製作；財團法人民間司法改革基金會備份。
